【裁判字號】    89,交上易,341
【裁判日期】    890803
【裁判案由】    過失傷害
【裁判全文】
臺灣高等法院刑事判決                         八十九年度交上易字第三四一號
    上  訴  人  臺灣板橋地方法院檢察署檢察官
    被      告  甲○○
右列上訴人因被告過失傷害案件，不服臺灣板橋地方法院交通法庭八十九年度交易字
第一四０號，中華民國八十九年八月三日第一審判決（起訴案號：臺灣板橋地方法院
檢察署八十八年度偵字第二一二五三號），提起上訴，本院判決如左：
    主  文
原判決撤銷。
甲○○因過失傷害人，處有期徒刑參月，如易科罰金，以參佰元折算壹日。
    事  實
一、甲○○於民國八十八年七月八日下午四時許，駕駛車號ＨＢ─０一０八號自用小
    貨車（起訴書誤載為自用小客車），沿臺北縣板橋市○○路由土城往板橋方向行
    駛，行至三岔路口，欲左轉台北縣板橋市○○路○段二八巷時，應注意車輛行駛
    至交岔路口時，應減速慢行，隨時採取必要之安全措施及左方車應暫停讓右方車
    先行，而依當時情形，又無不能注意之情事，竟疏未注意暫讓右方車先行，即貿
    然前行左轉，適有乙○○騎乘車號ＭＣＪ─五０六號重機車沿環河路由板橋往土
    城方向行駛，行經閃光號誌無動作交岔路口，亦疏未減速慢行且由路口暫停等待
    左轉砂石車右側逕行左轉，避煞不及，致甲○○之車輛右前保險桿處擦撞乙○○
    機車車頭，乙○○因而跌倒，受有左橈骨骨折合併左腳後跟十三乘一公分裂傷之
    傷害。甲○○於肇事後，即向到場之警員主動表示肇事，嗣並接受裁判。
二、案經乙○○訴由臺北縣警察局板橋分局報請臺灣板橋地方法院檢察署檢察官偵查
    起訴。
    理  由
一、訊據被告甲○○雖坦承於右揭時地與告訴人乙○○發生車禍之事實，惟堅持否認
    其就車禍之發生有過失，辯稱：當時告訴人行駛之車道有一部砂石車讓伊先行，
    是告訴人騎機車突然超過該砂石車撞到伊，伊無法預防等語。惟查，右揭事實，
    業據告訴人乙○○指訴綦詳，並有道路交通事故調查報告表、現場照片八幀及臺
    北縣立板橋醫院診斷證明書一紙附於偵查卷可稽。且本件送請臺灣省臺北縣區車
    輛行車事故鑑定委員會鑑定及臺灣省車輛行車事故覆議鑑定委員會覆議結果，亦
    均認被告甲○○駕駛自小貨車，行經閃光號誌無動作交叉路口，左方車未暫停讓
    右方車先行為肇事原因，有上開委員會之鑑定意見書及覆議意見書各一紙附卷可
    參（見偵查卷第二十二頁，及原審卷第二十五頁）。
二、按車輛行經無號誌之交岔路口，應減速慢行，作隨時停車之準備；汽車行駛至無
    號誌之交岔路口，左方車應暫停讓右方車先行，道路交通安全規則第九十三條第
    一項第四款、第一百零二條第一項第二款分別定有明文。被告駕車自應注意上開
    道路交通安全規則之規定，而依當時情形，又無不能注意之情事，詎被告竟疏未
    注意，於行經臺北縣板橋市○○路○段二八巷口之無號誌交岔路口時，左方車未
    暫停讓右方機車先行貿然通過，而肇事致告訴人乙○○受傷，其過失行為與告訴
    人受傷之結果間，顯有相當因果關係甚明。至告訴人乙○○亦疏未減速慢行且由
    路口暫停等待左轉砂石車右側逕行左轉，同為肇事原因，有前開臺灣省車輛行車
    事故覆議鑑定委員會覆議意見書可稽，對於結果之發生與有過失，惟仍無解於被
    告甲○○之過失責任。本件事證明確，被告所辯顯係事後卸責之詞，不足採信，
    其犯行堪以認定，應予依法論科。
三、核被告甲○○所為係犯刑法第二百八十四條第一項前段之過失傷害罪。被告肇事
    後，即向到場之警員主動表示肇事，嗣並接受裁判，業據被告於原審供明在卷（
    見原審卷，第十八頁），並有臺北縣警察局板橋分局八十九年六月三十日北警板
    刑晟字第一七０一０號函附原審卷可證（見原審卷，第四十二頁），係對未發覺
    之犯罪自首而受裁判，應依刑法第六十二條前段之規定減輕其刑。原審未為詳查
    ，認兩車在交岔路口相撞，被告係先駕車至該交岔路口，告訴人雖為右方車，應
    讓被告先行，又被告為砂石車阻擋，致未見告訴人騎乘機車，而無法作任何預防
    動作，然其見告訴人機車從砂石車外側鑽出，立即煞車觀之，可見其行車時亦隨
    時注意車前狀況，就本件車禍之發生無過失可言。惟查，兩車於交岔路口約中央
    處相撞，二車均在行進間，何能遽此推斷係被告先行至交岔口？況本件依現場照
    片及道路交通事故調查報告表以觀，兩車碰撞點一為右保險桿，一為機車車頭，
    並未看出被告已先行至交岔路口開始轉彎之情，若一方已先行進入交岔路口開始
    轉彎，碰撞點應係一為車頭一為車身始符合推論。是本件既無從推論被告係先行
    至交岔路口，被告為左方車，依規定自應理讓右方車先行，雖告訴人亦有過失，
    然此並無礙被告過失行為之成立。綜上所述，原審為被告無罪之諭知，自有未合
    。檢察官提起本件上訴，指摘原判決不當，為有理由，自應由本院將原判決予以
    撤銷改判。爰審酌被告之過失程度、犯後仍未與被害人達成和解、其犯罪所生之
    損害及其他一切情狀，量處如主文所示之刑，並諭知易科罰金之折算標準，以示
    懲儆。
據上論斷，應依刑事訴訟法第三百六十九條第一項前段、第三百六十四條、第二百九
十九條第一項前段，刑法第二百八十四條第一項前段、第六十二條前段、第四十一條
，罰金罰鍰提高標準條例第一條前段、第二條，判決如主文。
本案經檢察官鄭龍照到庭執行職務。
中    華    民    國    八十九    年       九       月      二十六      日
                          臺灣高等法院刑事第十庭
                              審判長法  官  蔡  長  溪
                                    法  官  魏  新  國
                                    法  官  楊  貴  志
右正本證明與原本無異。
不得上訴。
                                    書記官  沈  秀  容
中    華    民    國    八十九    年       九       月      二十七      日
附錄：本案論罪科刑法條全文
刑法第二百八十四條
因過失傷害人者，處六月以下有期徒刑、拘役或五百元以下罰金。致重傷者，處一年
以下有期徒刑、拘役或五百元下罰金。
從事業務之人，因業務之過失傷害人者，處一年以下有期徒刑、拘役或一千元以下罰
金。致重傷者，處三年以下有期徒刑、拘役或二千元以下罰金。


司法院資訊處製作；財團法人民間司法改革基金會備份。
